【裁判字號】    97,易,421
【裁判日期】    971231
【裁判案由】    家暴傷害
【裁判全文】
臺灣嘉義地方法院刑事判決               97年度易字第421號
公  訴  人  臺灣嘉義地方法院檢察署檢察官
被      告  戊○○
選任辯護人  顏伯奇律師
上列被告因家暴傷害案件，經檢察官提起公訴（97年度偵字第
3665 號），本院判決如下：
    主  文
戊○○無罪。
    理  由
一、公訴意旨略以：戊○○係庚○○之姑姑，2人間具有家庭暴
    力防治法第3條第4款所定之家庭成員關係，2人平時相處不
    睦，於民國97年5月6日下午9時30分許，在庚○○位於嘉義
    縣六腳鄉灣北村15鄰灣北188號住宅前，因路過上址，並以
    石頭丟擲庚○○所飼養之家犬，遭庚○○頂嘴，即基於傷害
    人身體之犯意，以右手掌摑庚○○之左臉頰，致庚○○受有
    臉部挫傷及擦傷之傷害，因認被告戊○○涉有傷害犯嫌。
二、按犯罪事實應依證據認定之，無證據不得認定犯罪事實；又
    不能證明被告犯罪者，應諭知無罪之判決，刑事訴訟法第15
    4條第2項、第301條第1項分別定有明文。次按認定不利於被
    告之事實，須依積極證據，苟積極證據不足為不利於被告事
    實之認定時，即應為有利於被告之認定，更不必有何有利之
    證據。此之所謂證據，須確屬能為被告有罪之證明，而無瑕
    疵可指者，始足當之；再者，告訴人之告訴，係以使被告受
    刑事訴追為目的，是其陳述是否與事實相符，仍應調查其他
    證據以資審認。犯罪事實之認定，應憑證據，所謂證據，須
    適於為被告犯罪事實之證明者，始得採為斷罪資料，如未能
    發現相當證據，或證據不足以證明，自不能以推測或擬制之
    方法以為裁判基礎；又所謂認定犯罪事實所憑之證據，雖不
    以直接證據為限，間接證據亦包括在內，然而無論直接或間
    接證據，其為訴訟上之證明，須於通常一般人均不致有所懷
    疑，而得確信其為真實之程度，始得據之為有罪之認定，倘
    其證明尚未達到此一程度，而有合理懷疑存在時，即應為無
    罪之判決，此有最高法院29年上字第3105 號、30年上字第
    816號、40年台上字第86號、53年台上字第2750號、76年台
    上字第4986號等判例可資參照。
三、檢察官認被告涉犯傷害犯行，無非係以告訴人庚○○之指訴
    ，證人乙○之證述及診斷證明書1紙為證。惟本院基於下列
    理由，認為被告並無傷害犯行：
(一)按被告以外之人於審判外之陳述，雖不符刑事訴訟法第159
    條之1至第159條之4傳聞證據得為證據之例外規定，而經當
    事人於審判程序同意作為證據，法院審酌該言詞陳述或書面
    陳述作成時之情況，認為適當者，亦得為證據，刑事訴訟法
    第159條之5第1項定有明文。查本案認定事實所引用之言詞
    及書面陳述證據，除證人庚○○、乙○之警詢筆錄外，經本
    院於審理時提示被告及其辯護人均表示同意作為證據使用，
    本院審酌該陳述證據之取得過程並無瑕疵，與本案待證事實
    間復具有相當之關聯性，自得採為證據，合先敘明。
(二)次按我國刑事訴訟法基於證據裁判主義及證據能力之規定，
    得以作為認定犯罪事實之依據，以有證據能力之證據為限，
    惟於審判期日證人所為陳述與審判外之陳述相異時，可提出
    該證人先前所為自我矛盾之陳述，用來減低其在審判時證言
    之證明力，此種作為彈劾證據使用之傳聞證據，因非用於認
    定犯罪事實之基礎，不受傳聞法則之拘束。因此，被告以外
    之人於審判外之言詞或書面陳述，雖不得以之直接作為證明
    犯罪事實存否之證據，但非不得以之作為彈劾證據，用來爭
    執或減損被告、證人或鑑定人陳述之證明力。查證人庚○○
    、乙○於警詢之指述，係審判外之言詞，雖屬傳聞證據，惟
    仍得據以作為彈劾證據使用。
(三)查本案據以起訴被告犯罪事實之證據主要係告訴人庚○○之
    指述及證人乙○之證述，惟查此等證人前後有證述不一致之
    情形。告訴人於警詢時稱被告戊○○用拳頭打其左臉頰 (警
    卷筆錄第5頁)；惟於本院審理中則證稱被告以手掌打其左臉
    頰，且於揮手掌時曾以手指抓傷左臉頰 (本院卷第53頁、第
    55 頁)；另對於不詳男子部分，其於警詢稱「只知道是住在
    戊○○附近」 (警卷筆錄第5頁)。然於本院審理時稱「不知
    道住在何處」 (本院卷第54頁)。而證人乙○於警詢時被詢
    及對於不詳男子是否停留在屋外時稱，「還大聲喊看到庚○○一次就要打一次」 (警卷第8頁)；然而於本院審理中證述
    時則稱並未聽到該不詳男子對庚○○有何言語 (本院卷第59
    頁至第60頁)。足見告訴人庚○○之指述及證人乙○之證述
    確有前後矛盾之處，而且告訴人對於被告如何對其傷害之關
    鍵點，即被告究竟以何方式毆打其左臉頰，竟出現前後不一
    致之情形，其指述已有可疑。
(四)又告訴人庚○○指述被告之犯罪時點係在97年5月6日下午9
    時30分許，此業據告訴人於警詢時，明確指出係在下午9時
    30分 (警卷筆錄第4頁)，而經本院審理交互結問時又稱當天
    因為有看「新聞台」因而知道時間，時間係在9時30分左右
    ( 本院卷第57頁至第58頁)。而據證人乙○證稱，當時時間
    是9 時30分左右，因為當時電視是播「愛」節目，而當時節
    目已經播完，剛好在播片尾曲，所以時間是在9時30分左右
    (本院卷第62頁至第63頁)。先不論二人對於同一電視所播放
    之節目已有不同，其證言已有可疑，然純就時間點觀察，依
    告訴人之指述，其父親即證人己○○於2至3分鐘即回家，從
    其被打之後5至6分鐘其與父親即到被告家裡，而走路約1至2
    分鐘 (本院卷第58頁)。故如從前揭論述分析，則案件發生
    於9時30分許，於5至6分鐘後，告訴人與其父己○○到被告
    家理論。然查，登記於戊○○名下之電話0000000號，於97
    年5月6日21時27分曾向嘉義縣警察局朴子分局六腳分駐所電
    話0000000號報案，此有通話明細、六腳分駐所之服務電話
    號碼及中華電信資料查詢可稽 (本院卷第25頁至第27頁)。
    而報案內容係告訴人庚○○與其父己○○至被告住處吵鬧，
    此亦有嘉義縣警察局朴子分局97年9月4日嘉朴警偵字第0970
    032551號函及工作紀錄簿等件 (本院卷第31頁至第33頁)可
    稽，而證人即被告之女丁○○亦證稱係由其報案，因當時己○○已到其家中及附近大伯父及二伯父處謾罵 (本院卷第64
    頁至第65頁)。而警員甲○○亦證稱於9時27分接到報案，約
    十分鐘內到場處理，而現場並未見到己○○及庚○○，但曾
    告訴被告可以提告 (本院卷第91頁至第92頁)。從前揭六腳
    分駐所報案紀錄等客觀證據觀察，己○○與告訴人庚○○於
    當日下午9時27分許已出現於被告住處，而於警員到場時已
    離開，亦足見從9時27分許起約十分鐘內，被告仍於其住處
    ，並不可能前往告訴人住處毆打告訴人，告訴人之指述及證
    人乙○之證述稱被告於9時30分左右出現於告訴人住處等情
    顯屬不實在。又檢察官於本院審理時改稱時間應係9時20分
    左右，惟此項更正並無證據足以佐證，雖前揭告訴人及證人
    乙○之記憶有限，對於時間之觀察恐有誤差亦不無可能，但
    從前揭告訴人及證人於證述時間時尚能以電視節目加以佐證
    觀察，尚難認為其時間上有嚴重之誤差。
(五)又依證人即當時到場之警員甲○○證稱，當時除與被告及其
    女兒丁○○交談外，亦曾詢問其他鄰居，鄰居曾指出告訴人
    庚○○及其父己○○曾到鄰居家門口廣場咆哮，辱罵內容涉
    及鄰居及被告 (本院卷第91頁)。而據證人即被告之女丁○○證稱，97年5月6日當晚發現己○○大聲吵鬧之聲音，當時
    正在辱罵大伯父，之後辱罵二伯父，之後即到其家中辱罵(
    本院卷第64頁至第65頁)，警員甲○○之證述與證人丁○○
    之證述吻合。雖證人己○○證稱並未辱罵鄰居 (本院卷第99
    頁至第100頁)，惟衡量證人證言之可信性，於本案居於客觀
    中立之警察之證言當較具有可信性。故己○○確曾到被告住
    處附近辱罵鄰居及被告等，而如果告訴人、乙○、己○○及
    丙○○證稱被告毆打告訴人庚○○屬實，則理論上己○○辱
    罵之對象及內容應僅及於被告，何以尚涉及鄰居或丁○○之
    伯父? 告訴人、乙○、己○○及丙○○等證言，尚非無疑。
(六)查本案已有前述告訴人指述及證人證述不一致之嚴重瑕疵，
    且對於時間點之證述與報案紀錄等客觀證據不相吻合，檢察
    官起訴被告之犯罪事實業已失所附麗，雖本案尚有診斷診明
    書及證人乙○、己○○及丙○○指證被告犯有傷害犯行，惟
    該等證述仍無法補正前揭論證瑕疵。又檢察官另提出恐嚇電
    話之影本、手機號碼0000000000號申請人基本資料及通聯紀
    錄等件為證，然此等資料尚無證據足以證明與被告有何關連
    性，亦不影響本院之判斷。又被告雖聲請接受測謊，惟本案
    被告之犯行尚無法證明，被告是否接受測謊亦不影響本院之
    判斷，此部分之聲請爰予駁回。
(七)綜上所述，公訴人所舉事證之證明力尚無法達到令人確信之
    程度，不足為被告有罪事實之認定，而本院復查無其他積極
    證據足以證明被告有公訴意旨所指之犯行，綜合全案事證及
    辯論意旨，既不能證明被告犯罪，依上揭法條規定及說明，
    自應為被告無罪判決之諭知。
據上論斷，應依刑事訴訟法第301條第1項，判決如主文。
本案經檢察官王輝興到庭執行職務。
中    華    民    國    97    年    12    月    31    日
                     刑事第六庭  法  官    黃義成
以上正本證明與原本無異。
如不服本判決應於收受判決後10日內向本院提出上訴書狀，並應
敘述具體理由；其未敘述上訴理由者，應於上訴期間屆滿後20日
內向本院補提理由書（均須按他造當事人之人數附繕本）「切勿
逕送上級法院」。告訴人或被害人如對於本判決不服者，應具備
理由請求檢察官上訴，其上訴期間之計算係以檢察官收受判決正
本之日期為準。
中    華    民    國    97    年    12    月    31    日
                                  書記官   吳明蓉


司法院資訊處製作；財團法人民間司法改革基金會備份。
